臺灣臺中地方法院民事判決　九十三年度訴字第二五六號
　　原　　　告　丙○○○
　　訴訟代理人　丁○○
　　被　　　告　甲○○
　　被　　　告　乙○○　　籍設.
　　　　　　　　　　　　　現.
右當事人間清償借款事件，本院於中華民國九十三年三月三十日言詞辯論終結，判決
如下：
    主    文
被告甲○○應給付原告新臺幣玖拾伍萬元，及自民國九十年三月三十日起至清償日止
，按月給付新臺幣一萬五千八百三十三元之利息。
被告乙○○應給付原告新臺幣捌拾萬元，及自民國九十一年六月二十七日起至清償日
止，按年息百分之六計算之利息。
原告其餘之訴駁回。
訴訟費由被告甲○○負擔一七五分之九五，被告乙○○負擔一七五分之八０。
本判決原告勝訴部分，於原告分別以新臺幣參拾壹萬元、貳拾陸萬元為告甲○○、乙
○○供擔保後，得假執行。但被告甲○○如以新臺幣玖拾伍萬元為原告預供擔保，得
免為假執行。
原告其餘假執行之聲請駁回。
    事實及理由
壹、事實摘要：
一、兩造訴之聲明：
甲、原告之聲明：(一)、被告甲○○應給付原告九十五萬元，及自九十年三月三十日起
    至清償日止，按月給付二萬四千元之利息。(二)、被告乙○○應給付原告八十萬元
    ，及自九十一年六月二十七日起至清償日止，按年息百分之六計算之利息。(三)、
    原告願供擔保請准宣告假執行。
乙、被告甲○○之聲明：(一)、原告之訴及其假執行之聲請均駁回。(二)、如受不利判決
    ，請准供擔保免為假執行。
二、兩造爭執要旨：
甲、原告起訴主張：
(一)、被告甲○○於八十八年十一月二十日向原告借款一百二十萬元，約定四個月後另
    按銀行利息還款，惟屆期未還。被告甲○○事後於八十九年十月三十日開立借據
    予原告，約定借款一百二十萬元擬於四個月內還清，並約定每月利息二萬四千元
    ，孰料被告甲○○僅在九十年三月三十日清償原告二十五萬元，其餘款項均未按
    時返還，更從未給付任何利息，爰本於消費借貸之法律關係，請求被告甲○○返
    還尚未清償之借款九十五萬元及自九十年三月三十日起至清償日止按月給付利息
    二萬四千元。
(二)、原告執有被告乙○○所簽發，以臺灣土地銀行臺中分行為付款人、九十年六月三
    十日期、票面金額八十萬元、帳票３９５８－７號、票號ＡＥＢ0000000
    號之支票一紙，最後一次於九十一年六月二十七日為付款之提示，竟仍遭拒付，
    ，爰本於票款請求權，請求被告乙○○給付票款八十萬元，及自最後一次提示付
    款日即九十一年六月二十七起至清償日止，按年利六釐計算之利息等語。
乙、被告甲○○則以：
(一)、八十八年十一月或是十月二十日是有向原告借一百萬元，並且簽發同額本票一張
    給原告，八十九年十月三十日原告說要用錢，我兒子乙○○跟原告講再延四個月
    ，所以再加上一年多的利息差不多二十萬元，所以借據才寫借了一百二十萬元，
    言明四個月要還一百二十萬元，和每個月二萬四千元的利息，四個月的利息共九
    萬六千元，這是我當時寫借據的意思。四個月後還是沒有辦法還錢，原告說急著
    用錢，所以我媳婦先籌錢還給原告二十五萬元，另外的錢約定每個月還三萬元，
    還了一年，是我兒子與媳婦拿回去給原告，是他們跟我講原告都有簽在原來的本
    票上，我是沒有親眼看到，當初原告也不否認，以上我總共還了六十一萬元，尚
    積欠三十九萬元而已。
(二)、本件被告原係向原告借款一百萬元，原告請求按月給付利息二萬四千元，顯然已
    超過週年百分之二十，此項超過部分之利息，原告應無不得請求，且不得滾入原
    告再生利息等語置辯。
丙、被告乙○○
    被告乙○○未於言詞辯論期日到場，亦未提出書狀作何聲明或陳述。
貳、法院之判斷：
一、程序方面：
    原告起訴原請求：一、先位聲明：(一)、被告甲○○應給付原告新臺幣（下同）九
    十五萬元，及自民國（下同）八十九年十一月三十日起至清償日止，於每月三十
    日按月給付原告二萬四千元之利息。(二)、被告乙○○應給付原告八十萬元，及自
    九十一年六月二十七日起至清償日止，按年息百分之六計算之利息。(三)、原告願
    以現金或臺灣銀行臺中分行之可轉讓定期存單供擔保請准宣告假執行。二、備位
    聲明：(一)、被告甲○○應給付原告九十五萬元，及自八十九年十一月三十日起至
    清償日止，於每月三十日按月給付原告二萬四千元之利息。(二)、被告甲○○應另
    給付原告八十萬元，及自九十一年六月二十七日起至清償日止，按年息百分之六
    計算之利息。(三)、原告願以現金或臺灣銀行臺中分行之可轉讓定期存單供擔保請
    准宣告假執行。嗣於訴訟中將上開先位聲明及備位聲明其中之第一項聲明，均減
    縮聲明為：被告甲○○應給付原告九十五萬元，及自九十年三月三十日起至清償
    日止，按月給付原告二萬四千元之利息。嗣再減縮並更正原告訴之聲明為：(一)、
    被告甲○○應給付原告九十五萬元，及自九十年三月三十日起至清償日止，按月
    給付二萬四千元之利息。(二)、被告乙○○應給付原告八十萬元，及自九十一年六
    月二十七日起至清償日止，按年息百分之六計算之利息。(三)、原告願供擔保請准
    宣告假執行。原告以上訴之變更，僅係減縮應受判決事項之聲明，核與民事訴訟
    法第二百五十五條第一項第三款規定相符，應予准許。
    又，本件被告乙○○未於言詞辯論期日到場，核無民事訴訟法第三百八十六條所
    列各款情形，應依原告之聲請，此部分由其一造辯論而為判決，先此敘明。
二、得心證之理由：
甲、原告請求被告甲○○返還借款九十五萬部分：
(一)、原告主張：被告甲○○因前於八十八年十一月二十日向伊借款屆期未還，事後於
    八十九年十月三十日開立借據予原告，約定借款一百二十萬元擬於四個月內還清
    ，並約定每月利息二萬四千元，及被告甲○○於九十年三月三十日清償原告二十
    五萬元等事實，此為被告所不爭執，復有原告所提出經被告供承親筆書寫之借款
    影本一紙為證，堪信原告此部分主張之事實為真實。
(二)、惟被告另以：被告於八十八年間向原告借款係一百萬元，並非一百二十萬元；
    本件借款被告已清償共計六十一萬元，除原告所稱九十年三月三十日返還二十
    五萬元之外，另每個月還三萬元，還了一年計三十六萬元，以上共計六十一萬元
    等語置辯。經查：
　1.本院斟酌兩造到庭之供述：原告供陳：被告甲○○於八十八年十一月二十日向
　　原告借款一百二十萬元，約定四個月後會按銀行利息還給我，結果沒有還，八十
　　九年十月三十日才寫借據給我，他說還要再四個月還給我，利息說要給我月息二
　　萬四千元，他說連同本金一起給我等語在卷（見本院九十三年二月十七日言詞辯
　　論筆錄）。被告甲○○供陳：八十八年十一月或是十月二十日是有向原告借一
　　百萬元，八十九年十月三十日原告說要用錢，我兒子乙○○跟原告講再延四個月
　　，所以再加上一年多的利息差不多二十萬元，所以借據才寫借了一百二十萬元，
　　言明四個月要還一百二十萬元，和每個月二萬四千元的利息，四個月的利息共九
　　萬六千元，這是我當時寫借據的意思等語在卷（見同上筆錄）。細繹兩造以上之
　　供述，渠等所不爭執之借據，係在本件借貸約一年後，被告甲○○本、利分文未
　　償之情況下書寫開立予原告，再依約一年事後開立之借據上所載借款一百二十萬
　　元，擬於四個月內還清，每個月利息二萬四千元之約定，可知被告於一年前借貸
　　之金額，應不可能等同於一年後加計利息之一百二十萬元，則原告稱被告甲○○
　　於八十八年十一月二十日向原告借款為一百二十萬元，即無可採，反之，被告稱
　　當初借款係一百萬元，再加上一年多的利息差不多二十萬元，所以借據才寫借了
　　一百二十萬元，依此解釋與兩造之供述事實相合，應較為可信。
  2.次查，被告另以本件借款已清償共計六十一萬元置辯，惟除九十年三月三十日返
    還二十五萬元，此為兩造所不爭執外，被告對於每個月還三萬元，還了一年計三
    十六萬元部分，被告始終未能就此有利於己之事實舉證以實其說，即難為被告有
    利之認定。
    綜上，被告抗辯其與原告間於八十八年十一月二十日之借款金額，應係一百萬元
　　，而非原告所稱一百二十萬元一節，堪予採信。惟所辯除二十五萬元之外，另又
　　清償三十六萬元部分，即無從採憑。是被告向原告借款一百萬元，加計一年利息
　　二十萬元，故於開立借據時書明一百二十萬元，及被告於九十年三月三十日清償
　　二十五萬元，以之先充利息二十萬元、後充原本五萬元（民法第三百二十三條規
　　定），被告所欠原告借款本金仍為九十五萬元之事實，堪予認定。
(三)、按約定利率，超過週年百分之二十者，債權人對於超過部分之利息，無請求權，
    此為民法第二百零五條所明定。本件原告本於消費借貸之法律關係，請求被告給
    付借款九十五萬元，及自九十年三月三十日起至清償日止，按月給付一萬五千八
    百三十三元之約定利息部分（計算式：950000x20\100x1\12=15833，元以下四捨
    五入），為有理由，應予准許。原告逾此範圍所請求超過前開法定最高利率限制
    之部分，並無請求權，不應准許之。
乙、原告請求被告乙○○給付八十萬元票款部分：
　　原告主張其執有被告乙○○所簽發系爭面額八十萬元之支票一紙，最後一次於九
    十一年六月二十七日為付款之提示，不獲付款之事實，業據原告提出與所述相符
    之支票及退票理由單各一紙為證，堪信為真實。從而，原告本於票款請求權，請
    求被告乙○○給付票款八十萬元，及自最後一次提示付款日即九十一年六月二十
    七起至清償日止，按年利六釐計算之利息，為有理由，應予准許。
丙、假執行之宣告：
    原告及被告甲○○均陳明願供擔保，請求宣告假執行或免為假執行，就原告勝訴
　　部分，核無不合，茲分別酌定相當之擔保金額宣告之。原告其餘假執行之聲請，
　　因訴之駁回而失所依據，不予准許。
參、結論：
    本件原告之訴為一部有理由，一部無理由，依民事訴訟法第三百八十五條第一項
    前段、第七十九條、第八十五條第一項但書、第三百九十條第二項、第三百九十
    二條第二項，判決如主文。
中　　　華　　　民　　　國　　九十三　　年　　　四　　　月　　　十三　　日
                              臺灣臺中地方法院民事第二庭
　　　　　　　　　　　　　　　　　法　官　許冰芬
正本係照原本作成
如對本判決上訴，須於判決送達後廿日內向本院提出上訴狀
中　　　華　　　民　　　國　　九十三　　年　　　四　　　月　　　十三　　日
　　　　　　　　　　　　　　　　　書記官　黃英寬
